臺灣高雄地方法院刑事判決　　　　　　　95年度訴字第3316號
公　訴　人　臺灣高雄地方法院檢察署檢察官
被　　　告　丙○○
　　　　　　　　　　9號
　　　　　　　　　　（現羈押於臺灣高雄看守所中）
選任辯護人　鍾夢賢律師
上列被告因公共危險案件，經檢察官提起公訴（95年度偵字第
20869 號），本院判決如下：
    主  文
丙○○放火燒燬現供人使用之住宅，處有期徒刑伍年，並於刑之
執行完畢或赦免後，令入相當處所施以監護參年。
    事  實
一、丙○○患有妄想型精神分裂症及酒精濫用，其意志與判斷力
    受此精神症狀及酒精作用之影響，致其辨識行為違法之能力
    顯著降低，為精神耗弱之人。其於民國95年8 月7 日下午5
    時10分許，在高雄縣茄萣鄉○○村○○路239 巷22弄29號
    之住處，與其父親乙○○因細故發生爭執而遷怒於鄰居丁○
    ○，明知高雄縣茄萣鄉○○村○○路239 巷22弄17號房屋係
    丁○○及其家人之住宅，且該住宅係木造石綿瓦建築及木板
    隔間，為現供人使用之住宅，宅內擺設之寢具、家具及裝潢
    等多為易燃物品，且明知汽油為極具易燃性之物品，倘若在
    現供人使用之住宅門前潑灑汽油，並以打火機點燃放火，極
    易引發大火而該住宅極可能燒燬而付之一炬，竟仍基於放火
    燒燬現供人使用住宅之犯意，於同日下午5 時20分許，丙○
    ○乃以白色塑膠桶盛裝汽油，攜往丁○○上開住處，將汽油
    潑灑在門前，並以打火機（未扣案）予以點燃後，隨即將塑
    膠桶棄置該處而離開現場，適為其胞妹李錦美發現，惟來不
    及制止，旋即通報高雄縣政府消防局前往救火，高雄縣政府
    消防局第二大隊據報前往現場，於同日晚上6 時3 分許撲滅
    火勢，惟丁○○上開住處之房屋結構及屋內家具物品仍全部
    燒燬而失其效用。嗣於同日下午5 時40分許，丙○○返回現
    場查看情勢，經李錦美指證其為放火之人，為警當場逮捕，
    因而查獲。
二、案經高雄縣政府警察局湖內分局報告臺灣高雄地方法院檢察
    署檢察官偵查起訴。
    理  由
壹、證據能力方面
一、按被告以外之人於審判外之陳述雖不符前4 條之規定，而經
    當事人於審判程序同意作為證據，法院審酌該言詞陳述或書
    面陳述作成時之情況，認為適當者，亦得為證據。當事人、
    代理人或辯護人於法院調查證據時，知有第159 條第1 項不
    得為證據之情形，而未於言詞辯論終結前聲明異議，視為有
    前項之同意，刑事訴訟法第159 條之5 定有明文。
二、查本件被告犯罪事實之證據方法，詳如起訴書及本院卷內所
    引之證據，詳如：1 、證人即被害人丁○○之警詢、偵訊具
    結筆錄。2 、目擊證人李珠伴之警詢、偵訊具結筆錄。3 、
    目擊證人李錦美之警詢筆錄。4 、高雄縣茄萣商萬福村白砂
    路239 巷22弄17號現場位置草圖。5 、現場照片9 張。6 、
    高雄縣政府警察局湖內分局高縣湖警偵字第0950000658號函
    暨檢附報案電話通聯記錄1 份。7 、臺南市立醫院南市衛醫
    字第0221010019號丙○○診斷證明書。8 、高雄縣政府警察
    局湖內分局高縣湖警偵字第0950009459號函暨檢送（高雄縣
    茄萣鄉○○路239 巷22弄17號住宅）火災原因調查報告書1
    份等，被告及其選任辯護人均未於言詞辯論終結前聲明異議
    ，並當庭表示沒有意見及同意列入證據方法（見本院卷第70
    頁），是本院審酌前開書面或言詞陳述，其作成過程並無不
    適當之情形，認為以之作為本案之證據亦屬適當，依刑事訴
    訟法第159 條之5 規定，自得作為證據，合先敘明。
貳、實體方面
一、前揭犯罪事實，業據被告丙○○於本院審理中坦承不諱，核
    與目擊證人李錦美於警詢、目擊證人李珠伴於警詢及偵查中
    證述情節相符（見警卷第9 至15頁），且經證人即告訴人丁
    ○○於警詢、偵訊中指訴綦詳（見警卷第6至8頁、偵卷第31
    、32頁），復有高雄縣茄萣商萬福村白砂路239 巷22弄17號
    現場位置草圖、現場照片9 張、高雄縣政府警察局湖內分局
    高縣湖警偵字第0950000658號函暨檢附報案電話通聯記錄1
    份、高雄縣政府警察局湖內分局高縣湖警偵字第0950009459
    號函暨檢送（高雄縣茄萣鄉○○路239 巷22弄17號住宅）火
    災原因調查報告書1 份附卷可稽（見警卷第22至27頁、偵卷
    第72至103 頁）。足認被告之自白核與事實相符，自可採為
    認定事實之依據，本件事證明確，被告犯行堪以認定。
二、按刑法第173 條第1 項放火燒燬現有人使用之住宅罪，其直
    接被害法益，為一般社會之公共安全，雖同時侵害私人之財
    產法益，但仍以保護社會公安法益為重，況放火行為原含有
    毀損性質，而放火燒燬現供人使用之住宅罪，自係指供人居
    住房屋之整體而言，應包括墻垣及該住宅內所有設備、傢俱
    、日常生活上之一切用品。故一個放火行為，若同時燒燬住
    宅與該住宅內所有其他物品，無論該其他物品為他人或自己
    所有，與同時燒燬數犯罪客體者之情形不同，均不另成立刑
    法第175 條第1 項或第2 項放火燒燬住宅以外他人或自己所
    有物罪，最高法院79年臺上字第1471號判例闡釋甚明。再者
    ，刑法第173 條第1 項「現供人使用之住宅」：乃謂現在供
    人居住之房屋，但放火時不必有人在內，縱原居住人暫行短
    時外出無人居住，仍不失為現供人使用之住宅，祗須其事實
    上仍居住該房屋即可。又本條文中所指之「人」，一般雖指
    放火行為以外之第三人而言，但如係行為人與他人共同使用
    之住宅或建築物，仍得為本罪之行為客體。而刑法第173 條
    第1 項之放火罪，係採抽象之危險，因其為現供人使用者，
    且對公眾之安全影響甚鉅，故祗須有放火燒燬之行為，不問
    其對公共有無發生具體之危險，即成立本罪。且現供自己使
    用之住宅或現有人所在之建築物，大都與他人使用之住宅或
    建築物相毗連，與非供人使用之住宅或現未有人所在之建築
    物可能偏處一方者，大有不同，其對公共之安全所生之危害
    更屬懸殊，況放火燒燬現供自己使用之住宅，或現有人所在
    之建築物，無論係自己或他人所有，與刑法第173 條第1 項
    之構成要件，並無不合 (最高法院84年度上訴字第7020號判
    決要旨參照)。 是核被告所為，係犯刑法第173 條第1 項放
    火燒燬現供人使用之住宅罪。
     。 又被告以一放火行為燒燬現供其自己使用之住宅，及造
    成現供他人使用之住宅 (即許金隆所有之高雄市○○區○○
    街8 巷46號3 樓)之 西側之書房及東側之臥室 (住宅之主要
    結構並未燒燬)， 致該書房、臥室內天花板剝落，室內之冷
    氣機2 台、手機2 支、電視機1 台、電腦2 台等財物亦燒燬
    致不堪使用，係侵害一個公共安全法益，僅論以一罪。
三、另被告於本案行為時為精神耗弱之人，業如前述，爰依刑法
    第19條第2 項之規定減輕其刑。爰審酌被告在住宅內故意點
    火，極易引燃蔓延，造成人員及財產重大傷亡，被告無視其
    他人之生命、身體、財產安全，率意為之，對社會公共安全
    之危害至鉅，惟念及其於行為時因情緒不穩、控制力薄弱，
    具有衝動人格而觸犯刑章，幸發現得早始未釀成更大之損害
    等一切情狀，量處如主文所示之刑。再者，被告因長期飲用
    酒類及濫用安非他命、安眠藥等藥物，及其人格特質衝動控
    制不佳，易出現與現實不符，甚至言語威脅進而暴力攻擊行
    為等行為，依上開高雄市立凱旋醫院鑑定書意見認被告「宜
    持續接受戒除成癮行為的治療及以抗精神藥物控制其精神症
    狀，或可至適當醫療場所，如精神科司法病房的住院治療監
    護處分 (至少一年以上)， 可有較較長的治療期間進行更詳
    盡的評估與進一步的治療，避免再次誤觸法網」等情，本院
    參酌被告放火燒燬現供人使用住宅之行為，對於他人之生命
    及財產具有高度危險性，為防止被告再次犯罪，及避免影響
    社會安寧秩序，認被告有受保安處分之必要，爰依刑法第87
    條第2 項、第3 項之規定，併予宣告於刑之執行完畢或赦免
    後，令入相當處所施以監護2 年，期依保安處分執行法第46
    條、第47之規定，至指定之精神病院、醫院、慈善團體及其
    最近親屬或其他適當處所，予以適當治療，並監視其行動，
    以資照顧。至於，被告持以放火之打火機，並非違禁物，且
    未扣案，為免日後執行之困難，爰不併為沒收之宣告。
末按供犯罪所用之物以屬於犯人者為限，得
    沒收之，刑法第38條第1 項第2 款、第3 項定有明文，本件
    被告犯罪所用之塑膠桶及打火機為其所有之物，業經其供明
    在卷，經查該等物品均未扣案，被告表示事發當時均遺留在
    現場可能已遭火燒掉，茲審酌該等物品係得沒收而非義務沒
    收之物，為避免日後執行困難，爰不宣告沒收，另現場遺留
    被告手機1 支與本件犯行無關連性，亦不宣告沒收，併此敘
    明。
據上論斷，應依刑事訴訟法第299 條第1 項前段、刑法第173 條
第1 項、第19條第2 項、第87條第2 項、第3 項，判決如主文。
本案經檢察官甲○○到庭執行職務。
中　　華　　民　　國　　96　　年　　2 　　月　　15　　日
                  刑事第三庭  審判長法　官  田平安
                                    法  官  施添寶
                                    法  官  錢衍蓁
如不服本判決，應於收受送達後10日內向本院提出上訴書狀。
以上正本證明與原本無異。
中　　華　　民　　國　　96　　年　　2 　　月　　15　　日
　　　　　　　　　　　　　　　　　　書記官  秦富潔
附錄本案論罪科刑法條：
中華民國刑法第173條
(放火或失火燒燬現住建築物及交通工具罪)
放火燒燬現供人使用之住宅或現有人所在之建築物、礦坑、火車
電車或其他供水、陸、空公眾運輸之舟、車、航空機者，處無期
徒刑或7 年以上有期徒刑。
失火燒燬前項之物者，處 1 年以下有期徒刑、拘役或 5 百元以
下罰金。
第 1 項之未遂犯罰之。
預備犯第 1 項之罪者，處 1 年以下有期徒刑、拘役或 3 百元以
下罰金。
